【裁判字號】    97,訴,561
【裁判日期】    970516
【裁判案由】    毒品危害防制條例
【裁判全文】
臺灣基隆地方法院刑事判決               97年度訴字第561號
公  訴  人  臺灣基隆地方法院檢察署檢察官
被      告  乙○○
上列被告因違反毒品危害防制條例案件，經檢察官提起公訴（97
年度毒偵字第250 號），被告並為有罪陳述，本院合議庭乃裁定
由受命法官獨任以簡式審判程序進行審理，並判決如下：
    主  文
乙○○施用第一級毒品，累犯，處有期徒刑柒月，扣案之第一級
毒品海洛因肆包（驗餘後淨重合計壹點玖柒公克）併同無從與之
完全析離之分裝袋肆只，均沒收銷燬；又施用第二級毒品，累犯
，處有期徒刑月，扣案之第二級毒品安非他命壹包（毛重零點
貳公克）併同無從與之完全析離之分裝袋壹只，均沒收銷燬。應
執行有期徒刑玖月，扣案之第一級毒品海洛因肆包（驗餘後淨重
合計壹點玖柒公克）併同無從與之完全析離之分裝袋肆只、第二
級毒品安非他命壹包（毛重零點貳公克）併同無從與之完全析離
之分裝袋壹只，均沒收銷燬。
    事  實
一、前案紀錄：
  (一)乙○○前分別因(甲)初犯施用毒品案件，經觀察、勒戒後，認
    無繼續施用毒品之傾向，於民國89年11月29日經釋放出所，
    並由臺灣基隆地方法院檢察署檢察官於89年11月28日，以89
    年度偵字第3821號為不起訴處分確定；(乙)二犯施用毒品案件
    ，經觀察、勒戒後，仍認無繼續施用毒品之傾向，於90年2
    月6 日經釋放出所，並由臺灣基隆地方法院檢察署檢察官於
    90年1 月31日，以90年度毒偵字第170 號為不起訴處分確定
    。
  (二)繼而又三犯施用毒品案件，經法院裁定強制戒治（俟90年12
    月19日始因停止戒治並付保護管束而經釋放出所；91年6 月
    25日管束期滿未經撤銷而完成其毒癮戒斷療程），並由臺灣
    基隆地方法院檢察署檢察官聲請以簡易判決處刑，經本院於
    90年5 月25日，以90年度基簡字第297 號判決有期徒刑六月
    確定。嗣與另案（持有毒品案件、本院90年度瑞簡字第59號
    判決有期徒刑四月確定；偽造文書案件、本院90年度瑞簡字
    第66號判決有期徒刑四月確定）合併定其應執行刑為有期徒
    刑一年確定，90年12月19日發監執行、91年12月18日執行完
    畢（惟不構成累犯）。
  (三)其後，復於前揭(二)所述之強制戒治執行完畢以後之五年以內
    ，再犯施用毒品案件（四犯施用毒品案件；施用毒品時間：
    93年6 月13日），由臺灣基隆地方法院檢察署檢察官提起公
    訴，經本院於93年11月11日，以93年度易字第322 號判決有
    期徒刑三月確定，94年1 月11日易科罰金執行完畢（構成累
    犯）。
  (四)復五犯施用毒品案件，由臺灣基隆地方法院檢察署檢察官提
    起公訴，經本院於96年8 月21日，以96年度簡上字第123 號
    判決有期徒刑六月暨減為有期徒刑三月確定，甫於96年10月
    17日易科罰金執行完畢（構成累犯）。
二、本案事實：
    乙○○猶不思戒除毒癮，復基於施用第一級毒品海洛因之犯
    意，於97年1 月27日下午5 時，在基隆市○○區○○路三坑
    火車站旁之自小客車內（號牌不詳），將海洛因捲置在香煙
    內點火燒烤使生霧化白煙再以口鼻吸食，藉以施用第一級毒
    品海洛因1 次。其後，復基於施用第二級毒品安非他命類（
    安非他命暨甲基安非他命）之犯意，於同日（97年1 月27日
    ）下午5 時30分，在上址路旁之相同自小客車內，將安非他
    命類置於鋁箔紙上火烤加熱使生霧化白煙再以口鼻吸食，藉
    以施用第二級毒品安非他命類1 次。乃為警於同日（97年1
    月27日）晚間8 時30分，在基隆市○○區○○街386 號附近
    盤檢查獲，並扣得乙○○所有之第一級毒品海洛因4 包（驗
    餘後淨重合計1.97公克）及第二級毒品安非他命1 包（毛重
    0.2 公克），經採其尿液送驗，結果呈嗎啡（海洛因代謝後
    尿液檢出成份）、安非他命暨甲基安非他命陽性反應，而悉
    上情。
三、案經基隆市警察局第三分局移送臺灣基隆地方法院檢察署檢
    察官偵查起訴。
    理  由
壹、程序事項
    本案被告乙○○所犯者非為死刑、無期徒刑、最輕本刑為三
    年以上有期徒刑之罪或高等法院管轄之第一審案件，其於準
    備程序進行中，先就被訴事實為有罪之陳述，經告知其簡式
    審判程序之旨，並聽取公訴人、被告之意見後，本院業已依
    刑事訴訟法第二百七十三條之一第一項規定，裁定由受命法
    官獨任以簡式審判程序進行本案之審理。
貳、實體事項
一、前揭事實業據被告乙○○於本院審理時坦承在卷，且有被告
    所有之第一級毒品海洛因4 包（驗餘後淨重合計1.97公克）
    、第二級毒品安非他命1 包（毛重0.2 公克）扣案暨法務部
    調查局濫用藥物實驗室97年2 月24日調科壹字第0972301021
    0 號鑑定書、基隆市警察局第三分局偵查隊查獲涉嫌毒品危
    害防制條例毒品初步鑑驗報告單、鑑驗照片各1 紙在卷可佐
    。又被告為警查獲而採集之尿液檢體，經送請臺灣尖端先進
    生技醫藥股份有限公司以氣相層析質譜儀法為確認檢驗之結
    果，呈嗎啡（海洛因代謝後尿液檢出成份）、安非他命暨甲
    基安非他命陽性反應，此亦有臺灣尖端先進生技醫藥股份有
    限公司97年2 月4 日濫用藥物檢驗報告1 份，暨足與上開檢
    驗報告相對應之尿液檢體對照表1 件在卷可憑；參之以酵素
    免疫分析或薄層定性分析等方式為初步篩檢者，檢驗結果雖
    有相當程度偽陽性之可能，然以氣（液）相層析、質譜分析
    之儀器為交叉確認者，檢驗結果出現偽陽性之機率則極低，
    因而具有公信力，核足為對涉嫌人不利之認定；尤以「毒品
    施用後於尿液、血液中可檢出之最大時限，與施用劑量、施
    用頻率、施用方式、施用者飲水量之多寡、個人體質、代謝
    情況、檢體收集時間點及所用檢測方法之靈敏度等因素有關
    ，因個案而異。依據Clarke's Isolation Identification
    of Drugs第二版記載，血液中藥物之半衰期（濃度減半所需
    時間）分別為古柯鹼0.7-1.5 小時、海洛因3 分鐘（其代謝
    物為嗎啡2-3 小時）、嗎啡2-3 小時、大麻20-36 小時、安
    非他命12小時（當尿液偏酸性時，為4-8 小時）、甲基安非
    他命9 小時、Ketamine2-4 小時，而MDMA約8.49小時。一般
    於尿液中可檢出之最大時限，古柯鹼為施用後1-4 天、海洛
    因2-4 天、嗎啡2-4 天、大麻1-10天、安非他命1-4 天、甲
    基安非他命1-5 天、MDMA1-4 天、MDA 1-4 天、Ketamine2-
    4 天。」此復曾經行政院衛生署藥物食品檢驗局以92年7 月
    23日管檢字第0920005609號函釋在案。勾稽以觀，足見被告
    於本院審理時之任意性自白，與事實相符，堪可採信。再者
    ，被告查有如本判決事實欄一所載施用毒品之前案紀錄。觀
    諸卷附臺灣高等法院被告前案紀錄表、不起訴處分書、刑事
    判決之內容即明。從而，本案事證明確，被告於初犯施用毒
    品案件之五年以內，再犯施用毒品之犯行，堪可認定，應依
    法論科。
二、論罪科刑：
  (一)查海洛因、安非他命類分別係毒品危害防制條例所列管之第
    一級、第二級毒品，此為該條例第二條第二項第一款、第二
    款所明定。按犯毒品危害防制條例第十條之罪（施用毒品罪
    ）者，檢察官應聲請法院裁定，令被告入勒戒處所觀察、勒
    戒，經勒戒處所陳報，認受觀察、勒戒人無繼續施用毒品傾
    向者，應即釋放，並為不起訴之處分；認有繼續施用毒品傾
    向者，即應聲請法院裁定令入戒治處所強制戒治，俟強制戒
    治期滿釋放，再為不起訴之處分。惟依上揭規定觀察勒戒或
    強制戒治執行完畢釋放後，五年內再犯毒品危害防制條例第
    十條之罪（施用毒品罪）者，檢察官即應依法追訴，毒品危
    害防制條例第二十條第一項、第二項、第二十三條第二項分
    別定有明文。
  (二)核被告於初犯施用毒品案件以後之五年以內，再犯施用第一
    級毒品海洛因、第二級毒品安非他命類之行為，係犯毒品危
    害防制條例第十條第一項之施用第一級毒品罪及同條第二項
    之施用第二級毒品罪。被告施用毒品前、後持有第一級毒品
    海洛因、第二級毒品安非他命類（安非他命或甲基安非他命
    ）之低度行為，各應分別為施用第一級、第二級毒品之高度
    行為所吸收，均不另論罪。
  (三)被告所犯上開二罪，犯意各別，行為互殊，應予分論併罰。
  (四)被告查有如本判決事實欄一(三)(四)所載之犯罪科刑及刑之執行
    情形，此有臺灣高等法院被告前案紀錄表在卷可稽，乃於前
    案有期徒刑執行完畢後，五年以內，故意再犯本起最重本刑
    有期徒刑以上之罪，為累犯，應依刑法第四十七條第一項規
    定，就其所犯各罪分別加重其刑。
  (五)本院審酌被告犯罪之動機、吸食頻率、曾有施用毒品之前科
    仍不知戒除，惟慮及其犯後坦承犯行、所犯乃戕害自己身心
    健康，尚未危及他人等一切情狀，分別量處如主文所示之刑
    ，併定其應執行之刑。末以，犯罪在96年4 月24日以前，且
    所犯復非「中華民國九十六年罪犯減刑條例第三條第一項所
    列各罪且經宣告死刑、無期徒刑或逾有期徒刑一年六月之刑
    」者，方得適用中華民國九十六年罪犯減刑條例第二條第一
    項第三款減其刑期或金額二分之一。茲就本案而論，被告實
    行犯罪之時間，既係97年1 月27日（詳如前述），則其當與
    旨揭減刑要件不符，而無從邀此減刑之寬典。從而，本案尚
    不在應適用中華民國九十六年罪犯減刑條例第二條第一項第
    三款規定予以減刑之列，併此指明。
  (六)扣案之白色粉末4 包（驗餘後淨重合計1.97公克），核屬毒
    品危害防制條例第二條第一項所列管之第一級毒品海洛因，
    此有法務部調查局濫用藥物實驗室97年2 月24日調科壹字第
    09723010210 號鑑定書1 紙附卷足考；扣案之白色結晶體1
    包（毛重0.2 公克），則屬毒品危害防制條例第二條第二項
    所列管之第二級毒品安非他命，此亦有基隆市警察局第三分
    局偵查隊查獲涉嫌毒品危害防制條例毒品初步鑑驗報告單、
    鑑驗照片各1 紙附卷可稽，併同無從與之完全析離之分裝袋
    各1 只（海洛因部分共計4 只、安非他命部分則計1 只），
    均應依毒品危害防制條例第十八條第一項前段規定，於所犯
    各該罪之主文項下併予宣告沒收銷燬。
據上論斷，應依刑事訴訟法第二百七十三條之一第一項、第二百
九十九條第一項前段，毒品危害防制條例第二十三條第二項、第
十條第一項、第二項、第十八條第一項前段，刑法第十一條、第
四十七條第一項、第五十一條第五款，判決如主文。
本案經檢察官甲○○到庭執行職務。
中    華    民    國    97    年    5     月    16    日
                  刑事第四庭法  官  王慧惠
以上正本證明與原本無異。
如不服本判決應於收受本判決後10日內向本院提出上訴書狀，其
未敘述上訴理由者，並得於提起上訴後10日內向本院補提理由書
狀（均須按他造當事人之人數附繕本）「切勿逕送上級法院」。
中    華    民    國    97    年    5     月    16    日
                            書記官  王一芳
附錄論罪法條：
毒品危害防制條例第10條第1項、第2項
施用第一級毒品者，處 6 月以上 5 年以下有期徒刑。
施用第二級毒品者，處 3 年以下有期徒刑。


司法院資訊處製作；財團法人民間司法改革基金會備份。
